臺灣桃園地方法院刑事判決
110年度訴字第1146號
公  訴  人  臺灣桃園地方檢察署檢察官 
被      告  江恆杰  




選任辯護人  陳彥潔律師（法扶律師）          
上列被告因偽造貨幣案件，經檢察官提起公訴（110年度偵字第8
867號），本院判決如下：
    主  文
江恆杰犯詐欺取財罪，累犯，處有期徒刑伍月，如易科罰金，以
新臺幣壹仟元折算壹日。
扣案之偽造紙鈔壹張（號碼為CT945762ZB）沒收之；未扣案之犯
罪所得新臺幣肆佰參拾壹元及價值新臺幣陸拾玖元之不詳商品均
沒收，於全部或一部不能沒收或不宜執行沒收時，追徵其價額。
    事  實
江恆杰於民國109年12月6日前某時許，自真實姓名年籍不詳之人
收受總數新臺幣（下同）5萬元之紙幣後，即於不詳時間發覺其
中夾雜偽造之紙幣，竟為自己不法之所有，基於詐欺取財及行使
偽造通用紙幣之犯意，於109年12月6日12時24分許，駕駛車號00
-0000號自小客車，至桃園平鎮區中豐路687號萊爾富便利商店，
持上開偽造之面額500元紙幣1張（號碼為CT945762ZB），向店員
劉顯昌購買商品（價值69元）以行使，致劉顯昌陷於錯誤，誤認
該偽造之紙幣係真鈔而予以收受，而交付商品，並找還431元與
江恆杰。
　  理  由
一、證據能力：
    本案認定事實所引用之卷證資料，屬於傳聞之供述部分，被
    告及其辯護人於本院準備期日均同意引用為證據（見本院卷
    第206頁），本院審酌上開證據資料製作時之情況，並無違
    法不當或證明力明顯過低之情形，亦認為以之做為證據應屬
    適當，認依刑事訴訟法第159條之5第1項規定均例外有證據
    能力。至本案認定事實所引用之非供述證據，並無證據證明
    係公務員違背法定程序所取得，依刑事訴訟法第158條之4反
    面解釋，亦均得為證據。
二、認定犯罪事實所憑證據及理由：
  ㈠上揭事實，迭據被告於偵查及本院審理時坦認不諱（見偵卷
    第133至134頁、本院卷第204至205頁），核與證人即被害人
    劉顯昌於警詢時指述之案發經過大致相符（見偵卷第27至28
    頁），且有現場監視器畫面截圖、中央印製廠鈔券鑑定報告
    及被告持以行使之偽造紙幣扣案可資佐證（見偵卷第31頁、
    第37至42頁、第45至61頁)，此部分事實，洵堪認定。
　㈡犯罪事實應依證據認定之，無證據不得認定犯罪事實，為刑
    事訴訟法第154條第2項所明定。又刑法第196條第1項之行使
    偽造通用紙幣罪，係以收受紙幣時，已明知為偽幣，而仍持
    以行使為要件；倘收受時誤認為真幣，於事後始察知為偽造
    ，持以行使者，即屬同條第2項之收受後方知偽造通用紙幣
    而行使罪之範疇。公訴意旨固認被告本案行為該當刑法第19
    6條第1項之行使偽造通用紙幣罪之構成要件云云，然依卷內
    事證資料，至多僅能證明被告於收受本案紙鈔後、行使前知
    悉該500元紙鈔為偽造之紙幣，而執意行使之事實，尚乏其
    據足認被告向他人收受該等紙鈔之時，已明知為偽造，自難
    遽以刑法第196條第1項之罪名相繩。
  ㈢綜上，被告收受後方知為偽造之通用紙幣而仍持以行使之犯
    行，事證已臻明確，應予依法論科。
三、論罪科刑：
　㈠罪名：
　　核被告所為，係犯刑法第196條第2項之收受後方知偽造通用
    紙幣而行使罪、第339條第1項之詐欺取財罪。公訴意旨認被
    告所為，係犯刑法第196條第1項之行使偽造貨幣罪嫌，已有
    未洽，起訴書固未論及刑法第196條第2項及第339條第1項之
    罪名，然此部分犯罪事實已記載於起訴書犯罪事實欄，且為
    被告所是認，本院當庭亦告知被告上開法條之適用，並諭知
    一併答辯，程序上已保障其防禦權，爰依法變更起訴法條。
　㈡罪數關係：
　  被告以一行為觸犯上開二罪名，為想像競合犯，依刑法第55
    條規定，從一重之詐欺取財罪論處。
　㈢加重其刑：
　　基於我國刑事訴訟法採改良式當事人進行主義之精神，關於
    被告是否適用累犯規定加重其刑，檢察官應分別就被告構成
    累犯之事實及加重量刑之理由，盡其主張及具體指出證明方
    法之責（最高法院110年度台上大字第5660號裁定意旨參照
    ）。公訴意旨業以被告刑案資料查註紀錄指出被告構成累犯
    之前案紀錄，同係犯刑法第196條第2項、第339條第1項等罪
    ，本院審酌被告因該前案罪刑，於108年6月14日假釋縮刑期
    滿而執行有期徒刑完畢後，5年以內故意再犯本案有期徒刑
    以上之罪，為累犯，且該執行紀錄與本案罪名相同，被告雖
    經刑罰之執行，仍未從中記取教訓，竟於假釋縮刑期滿後相
    隔1年有餘再犯本案之罪，足認其並未因前案宣告刑及刑之
    執行而知警惕，其對刑罰之反應力亦屬薄弱，此次加重最低
    本刑，對其人身自由所為之限制自無過苛之侵害，是參諸司
    法院釋字第775號解釋意旨，依刑法第47條第1項規定加重其
    刑。
　㈣不予酌減其刑之說明：
　　犯罪之情狀顯可憫恕，認科以最低度刑仍嫌過重者，得酌量
    減輕其刑，刑法第59條定有明文，此規定必須犯罪有特殊之
    原因，在客觀上足以引起一般人之同情，認為即予宣告法定
    低度刑期仍嫌過重者，始有其適用，至於被告犯罪動機、犯
    罪手段、犯罪後之態度、素行、個人狀況等情狀，僅可為法
    定刑內從輕量刑之審酌因子，不得據為酌量減輕之理由（最
    高法院51年台上字第899號判例、77年度台上字第4382號判
    決即同此旨）。辯護人雖以被告患有身心障礙、犯罪後態度
    良好、有賠償被害人之意願等情，請求依刑法第59條規定減
    輕其刑云云，然觀諸被告及其辯護人所陳關於被告收受本案
    紙幣之經過、收受後知悉為偽造、因缺錢花用故持以行使等
    節，已見被告於知悉該等紙鈔非真後，竟以假亂真，持本案
    偽造之紙幣充作真幣使用，以換取所需財物，實難認被告有
    何因身心障礙而情堪憫恕，況被告於本案行為時，業知其前
    以相同手法所為係法所不許，竟不思悔改，仍心存僥倖，一
    再試法，依其犯罪情狀，客觀上並不足以引起一般人之同情
    ，亦無情輕法重之處，要無縱科以最低度刑猶嫌過重之情形
    ，自不宜援用刑法第59條規定酌減其刑。
　㈤量刑：
　　茲以行為人之責任為基礎，本院審酌被告前因犯刑法第196
    條第2項、第339條第1項之罪，經臺灣新北地方法院以106年
    度簡字第162號判處有期徒刑4月在案，理當明白收受貨幣、
    紙幣後知悉為偽造而仍行使者，屬違犯刑律之行為，竟未思
    以正當途徑獲取財物，反而再次行使偽造紙幣購物換取真鈔
    ，擾亂社會金融秩序，對不知情之收受偽造紙幣者造成經濟
    上之損失，顯見其法紀觀念淡薄，所為實值非難；惟衡酌其
    犯罪後坦承犯行之態度、行為時之年紀、自陳之智識程度、
    身體、經濟生活狀況，暨其素行、犯罪動機、目的、手段、
    情節、被害人所受損害等一切情狀，爰量處如主文所示之刑
    ，以資懲儆。
四、沒收：
  ㈠扣案偽造之紙幣1紙，應依刑法第200條規定，不問屬於犯人
    與否，宣告沒收之。
　㈡被告以本案偽造紙幣購買價值69元之不詳商品，並收受被害
    人找還之現金431元，合計共500元，俱屬其犯罪所得，且均
    未據扣案，復無證據可認被告業以原物返還或以金錢賠償被
    害人，自應依刑法第38條之1第1項前段、第3項，宣告沒收
    ，於全部或一部不能沒收或不宜執行沒收時，追徵其價額。
據上論斷，應依刑事訴訟法第299條第1項前段、第300條，判決
如主文。
本案經檢察官吳亞芝提起公訴，檢察官王珽顥到庭執行職務。
中    華    民    國    111   年    11    月     9    日
                  刑事第十一庭  審判長法  官  潘政宏
                                      法  官  林育駿
                                      法  官  蔡旻穎　　
以上正本證明與原本無異。
如不服本判決應於收受判決後20日內向本院提出上訴書狀，並應
敘述具體理由。其未敘述上訴理由者，應於上訴期間屆滿後20日
內向本院補提理由書(均須按他造當事人之人數附繕本)「切勿逕
送上級法院」。 
　　　　　　　　　　　　　　　        書記官　黃瓊儀
中　　華　　民　　國　　111 　年　　11　　月　　10　　日
附錄本案論罪科刑法條全文：
中華民國刑法第196條
行使偽造、變造之通用貨幣、紙幣、銀行券，或意圖供行使之用
而收集或交付於人者，處3年以上10年以下有期徒刑，得併科15
萬元以下罰金。
收受後方知為偽造、變造之通用貨幣、紙幣、銀行券而仍行使，
或意圖供行使之用而交付於人者，處1萬5千元以下罰金。
第1項之未遂犯罰之。

中華民國刑法第339條
意圖為自己或第三人不法之所有，以詐術使人將本人或第三人之
物交付者，處5年以下有期徒刑、拘役或科或併科50萬元以下罰
金。
以前項方法得財產上不法之利益或使第三人得之者，亦同。
前二項之未遂犯罰之。